臺灣臺中地方法院刑事判決　　　　　　 100年度交易字第61號
公　訴　人　臺灣臺中地方法院檢察署檢察官
被　　　告　陳清
上列被告因業務過失傷害案件，經檢察官提起公訴（99年度偵字
第25551號、第26246號），本院判決如下：
    主    文
陳清犯業務過失傷害致人重傷罪，處有期徒刑陸月，如易科罰金
，以新臺幣壹仟元折算壹日。
    犯罪事實
一、陳清係營業用大客車司機，為從事業務之人，於民國99年6
    月7日上午，駕駛車牌號碼為HH-768號之營業用大客車，由(
    改制前)臺中縣大安鄉○○○路涵洞由西往東方向直行，於
    同日上午7時27分許，行經西濱公路慢車道與中山北路交岔
    路口時，本應注意車輛行經閃光紅燈岔路口時，遇閃光紅燈
    表示「停車再開」，車輛應減速接近，先停止於交岔路口前
    ，讓幹道車優先通行後認為安全時，方得續行，且應注意車
    輛行駛時之車前狀況，並隨時採取必要之安全措施，而依當
    時天候晴、日間自然光線、柏油路面乾燥、無缺陷、無障礙
    物、視距良好等情況，並無不能注意之情事，竟疏未停讓幹
    道車先行及注意車前狀況，並隨時採取必要之安全措施，仍
    駕駛前開營業用大客車貿然前行，適韓佳龍騎乘車牌號碼為
    F9V-072號之普通重型機車，沿大安鄉○○○路慢車道由南
    往北方向行駛，行經上開交岔路口時，亦未注意行經閃光黃
    燈交岔路口，應減速慢行，反而以時速約50公里之速度(該
    處限速為40公里)超速行駛至該路口，並因見前方陳清所駕
    駛之上開營業用大客車駛進路口乃緊急煞車導致機車倒地向
    前滑行而撞擊陳清所駕駛之上開營業用大客車，韓佳龍因而
    受有左手腕撕裂傷、右手背撕裂傷、左右膝蓋撕裂傷、左上
    背部撕裂傷、左下背部撕裂傷、左腰部撕裂傷、左胸部撕裂
    傷、左臉頰撕裂傷、手肘撕裂傷(20×10公分)；上肢血管損
    傷、肘關節之開放性傷口，傷及肌鍵、肘開放性脫臼、上肢
    多處位置壓砸傷、肘外側開放性脫臼、肩及上肢神經損傷、
    肘關節之開放性傷口，伴有併發症橈神經損傷、全身性骨關
    節病等傷害，其中因左上肢嚴重創傷，左肘關節活動受限，
    左腕神經病變造成左手功能明顯減損及左肘皮膚大面積缺損
    補皮術後，左上肢終身遺存顯著障礙，而併受有嚴重減損1
    肢之機能之重傷害。陳清於肇事後留在現場，於警察到場處
    理未發覺其犯罪前，即向警坦承自己為肇事人，而自首並接
    受裁判。
二、案經韓佳龍訴由(改制前)臺中縣警察局大甲分局報告臺灣臺
    中地方法院檢察署檢察官偵查起訴。
    理    由
壹、證據能力部分：
    按刑事訴訟法第159條之4第2款所稱從事業務之人於業務上
    或通常業務過程所須製作之紀錄文書、證明文書，因係於通
    常業務過程不間斷、有規律而準確之記載，且大部分紀錄係
    完成於業務終了前後，無預見日後可能會被提供作為證據之
    偽造動機，其虛偽之可能性小，除非該等紀錄文書或證明文
    書有顯然不可信之情況，否則有承認其為證據之必要。醫院
    診斷證明書係病患就診或就醫，醫師就其診斷治療病患結果
    ，所出具之證明書。醫師法第17條規定，醫師如無法令規定
    之理由，不得拒絕診斷書之交付。醫師係從事醫療業務之人
    ，病患如純為查明病因並以接受治療為目的，而到醫療院所
    就醫診治，醫師於例行性之診療過程中，對該病患所為醫療
    行為，於業務上出具之診斷書，屬於醫療業務上或通常醫療
    業務過程所製作之證明文書，自該當於上開條款所指之證明
    文書。且按現行刑事訴訟法為保障被告之反對詰問權，排除
    具有虛偽危險性之傳聞證據，以求實體真實之發見，於該法
    第159條第1項明定被告以外之人於審判外之言詞或書面陳述
    ，除法律有規定者外，不得作為證據。而刑事訴訟法第159
    條之1至159條之4有傳聞法則之例外規定，且被告以外之人
    於審判外之陳述，雖不符前4條之規定，而經當事人於審判
    程序同意作為證據，法院審酌該言詞陳述或書面陳述作成時
    之情況，認為適當者，亦得為證據；當事人、代理人或辯護
    人於法院調查證據時，知有第159條第1項不得為證據之情形
    ，而未於言詞辯論終結前聲明異議者，視為有前項之同意，
    刑事訴訟法第159條之5定有明文。查本件經本院於審理期日
    踐行調查證據程序之被告以外之人於審判外之書面、言詞陳
    述，公訴人及被告於本院審理時對於證據能力均未聲明異議
    ，本院審酌後認為該等證據均為本院事實認定之重要依據，
    作為本案之證據均屬適當，故依刑事訴訟法第159條之5規定
    ，均具有證據能力。至於承辦員警所提出之現場照片，因不
    具供述性，屬於非供述證據，並無傳聞法則之適用，該等證
    據既無非法取得之問題，復經本院踐行調查證據程序，其證
    據能力自無疑問，併予敘明。
貳、實體方面：
一、訊據被告陳清對於上揭犯罪事實，除辯稱：當時伊有先在路
    口停一下並右邊及左邊各看一下，再從路邊照後鏡看一下，
    且伊往右邊看時即已看到告訴人所騎機車，當時告訴人已撞
    到伊所駛車輛的前門，伊係停止間被撞云云外，餘則直承不
    諱。經查：
(一)上揭犯罪事實，業據證人即告訴人韓佳龍於警詢及審理中證
    述無訛，核與被告於99年6月7日車禍發生當日接受警察訪談
    時供承：伊通過路口時有看右側照視鏡未發現有來車才通過
    ，通過時即撞上了等語相符(見警卷第6頁)，並經證人即光
    田醫療社團法人光田綜合醫院醫師戴念國於審理中結證無誤
    ，復有道路交通事故現場圖、臺中縣警察局道路交通事故調
    查報告表(一)、(二)、光田醫療社團法人光田綜合醫院診斷
    證明書、100年5月16日(100)光醫事字第100甲00109號函、
    病歷影本、中華民國身心障礙手冊影本、現場照片、告訴人
    受傷照片等件在卷可稽，已足認定。被告雖以上開情詞置辯
    。然查，被告於99年6月7日車禍發生當日接受警察訪談時即
    直承：伊通過路口時有看右側照視鏡未發現有來車才通過，
    通過時即撞上了等語(見警卷第6頁)。其嗣於偵查中先係辯
    稱：「我每天都要跑這條路，我很小心在開，他突然從斜下
    來，我從涵洞出來，我前輪已經過路邊的小島了，他撞到我
    的前輪，他開很快。」云云；嗣於100年2月15日本院行準備
    程序時被告直承：「我承認我自己的過失，這件已經有作鑑
    定，鑑定我的過失我承認，我認罪。」等語(見本院卷第21
    頁)；繼於100年6月7日本院審理中被告則又改稱：「我到路
    口時有停車再開。」、「(你停車的時候有無看到告訴人的
    車？)沒有。」云云(見本院卷第80頁背面)；旋於同日本院
    行準備程序時則又辯稱：「我當時是停一下再慢慢開過去。
    」、「(你停下時，是停多久？)是右邊先看一下，左邊再看
    一下，路邊的照後鏡也有再看一下，看得結果有看到告訴人
    韓佳龍的車，我往右邊看得時候就看到了。」、「(看到告
    訴人的車你如何處理？)就打電話。」、「(你是看到時就撞
    到了嗎？)我看到時已經來不及，我看到時他已經撞到我前
    門。」、「(被撞之後你車子有無移動？)都沒有。」、「(
    你的意思是你是停止被他撞的？)是，如果行進間再開一點
    點，他的手就會被我輾斷。」、「(你是在路口什麼地方停
    車？)是前輪已到馬路中間一點點，前輪已經超過馬路一點
    點。」、「(提示99年度他字第6045號偵查卷第12頁，依照
    警察繪製的現場圖，你的車子前車頭已經到路口的中間了？
    )對。」、「(你行經這個路口時第一次停車就是撞擊當時的
    位置？)對。」、「(你行經這個路口時在進入路口前有沒有
    先停車？)有，停一點點再慢慢開，然後就撞上來了。」、
    「(依你所述你是在路口先停車，之後慢慢開，然後就發生
    碰撞，是否如此？)對。」、「(依你所述你是慢慢行進間發
    生碰撞嗎？)是慢慢行進間發生碰撞，然後我就煞車。」云
    云(見本院卷第87頁正、背面)；嗣於審理中則又辯稱：「(
    伊)是已經停止了，他(即告訴人)的機車才撞上我的車。」
    云云，核被告所辯先後反覆不一，要難憑採。
(二)按行車速度，依速限標誌或標線之規定，無速限標誌或標線
    者，應依下列規定：一、行車時速不得超過50公里。但在未
    劃設車道線、行車分向線或分向限制線之道路，或設有快慢
    車道分隔線之慢車道，時速不得超過40公里；汽車行駛時，
    駕駛人應注意車前狀況，並隨時採取必要之安全措施；特種
    閃光號誌各燈號顯示之意義如下：閃光黃燈表示「警告」，
    車輛應減速接近，注意安全，小心通過；閃光紅燈表示「停
    車再開」，車輛應減速接近，先停止於交岔路口前，讓幹道
    車優先通行後認為安全時，方得續行，道路交通安全規則第
    93條第1項、94條第3項及道路交通標誌標線號誌設置規則第
    211條第1項分別定有明文。查被告駕駛上開營業大客車於前
    揭時間經過上述路口時，本應注意車輛行經閃光紅燈岔路口
    時，遇閃光紅燈表示「停車再開」，車輛應減速接近，先停
    止於交岔路口前，讓幹道車優先通行後認為安全時，方得續
    行，且應注意車輛行駛時之車前狀況，並隨時採取必要之安
    全措施，而依當時天候晴、日間自然光線、柏油路面乾燥、
    無缺陷、無障礙物、視距良好等情況，並無不能注意之情事
    ，竟疏未停讓幹道車先行及注意車前狀況，並隨時採取必要
    之安全措施，仍駕駛前開營業用大客車貿然前行，適告訴人
    騎乘前開普通重型機車，沿大安鄉○○○路慢車道由南往北
    方向行駛，行經上開交岔路口時，亦未注意行經閃光黃燈交
    岔路口，應減速慢行，反而以時速約50公里之速度(該處限
    速為40公里)超速行駛至該路口，並因見前方被告所駕駛之
    上開營業用大客車駛進路口乃緊急煞車導致機車倒地向前滑
    行而撞擊被告所駕駛之上開營業用大客車，告訴人因而受有
    前揭傷害及重傷害等情，業如前述，則被告確有前揭過失，
    自足認定。又告訴人行經上開交岔路口時，未注意行經閃光
    黃燈交岔路口，應減速慢行，反而以時速約50公里之速度(
    該處限速為40公里)超速行駛至該路口，並因見前方被告所
    駕駛之上開營業用大客車駛進路口乃緊急煞車導致機車倒地
    向前滑行而撞擊被告所駕駛之上開營業用大客車，亦經本院
    認定如前，是告訴人就本案車禍之發生，同有上揭疏失，亦
    至為明顯，且此並無礙於被告上揭過失罪責之認定，併此指
    明。又本件經送(改制前)臺灣省臺中縣區中輛行車事故鑑定
    委員會鑑定結果亦認：被告駕駛前揭營業大客車行經閃光紅
    燈交岔路口未注意右方幹線道駛來之被告所騎普通重型機車
    ，為肇事原因；告訴人騎乘前揭普通重型機車行經閃光黃燈
    交岔路口未注意車前狀況，未減速慢行反超速行駛，為肇事
    原因等語，亦有(改制前)臺灣省臺中縣區中輛行車事故鑑定
    委員會鑑定意見書1份在卷可參(見99年度偵字26 246號偵查
    卷第7-8頁)。再告訴人因本件車禍而受有前揭傷害及重傷害
    ，亦無何違背吾人生活經驗、論理法則之處，是告訴人因本
    件車禍始受有前揭傷害及重傷害，應可認定，且告訴人該等
    傷害及重傷害顯與被告之過失具有相當因果關係，亦至堪認
    定。綜上所述，被告自白核與事實相符，堪可採信。本案事
    證明確，被告犯行堪予認定。
二、查，被告陳清係營業用大客車司機，為從事業務之人，業經
    被告直承屬實，是核被告所為，係犯刑法第284條第2項後段
    之業務過失傷害致人重傷罪。查，被告於肇事後，於有偵查
    權限之人知悉犯罪人之前，主動向處理事故之員警陳明自己
    係肇事者及陳述肇事經過，有(改制前)臺中縣警察局道路交
    通事故肇事人自首情形紀錄表1份在卷可按(見警卷第13頁)
    ，核為對於未發覺之罪自首而接受裁判，應依前刑法第62條
    前段之規定減輕其刑。爰審酌被告前無犯罪紀錄，素行尚佳
    ，有臺灣高等法院被告前案紀錄表1份在卷可稽；被告對本
    案車禍發生之過失程度、告訴人所受上揭傷害及重傷害程度
    、告訴人就本案車禍之發生亦有前揭疏失；告訴人目前已獲
    賠新臺幣2萬餘元；被告犯罪後曾一度直承犯行，嗣於審理
    中又翻異前詞改以前揭情詞置辯之態度等一切情狀，量處如
    主文所示之刑，並諭知易科罰金之折算標準。
據上論斷，應依刑事訴訟法第299條第1項前段，刑法第284條第
2項後段、第62條前段、第41條第1項前段，刑法施行法第1條之1
第1項、第2項前段，判決如主文。
中    華    民    國   100    年    7     月    19    日
                        交通法庭  法  官 江 奇 峰
以上正本證明與原本無異。
如不服本判決應於收受判決後10日內向本院提出上訴書狀，並應
敘述具體理由；其未敘述上訴理由者，應於上訴期間屆滿後20日
內向本院補提理由書（均須按他造當事人之人數附繕本）「切勿
逕送上級法院」。
                                書記官  林素珍
中    華    民    國   100    年    7     月    19    日
附錄論罪科刑法條
刑法第284條
因過失傷害人者，處 6 月以下有期徒刑、拘役或 5 百元以下罰
金，致重傷者，處 1 年以下有期徒刑、拘役或 5 百元以下罰金
。
從事業務之人，因業務上之過失傷害人者，處 1 年以下有期徒
刑、拘役或 1 千元以下罰金，致重傷者，處 3 年以下有期徒刑
、拘役或 2 千元以下罰金。